【裁判字號】    95,上易,680
【裁判日期】    951229
【裁判案由】    竊盜
【裁判全文】
臺灣高等法院臺南分院刑事判決
上  訴  人  臺灣雲林地方法院檢察署檢察官
被      告  乙○○
                      之2
上列上訴人因被告竊盜案件，不服臺灣雲林地方法院95年度易字
第405號中華民國95年11月10日第一審判決(起訴案號：臺灣雲林
地方法院檢察署95年度偵字第3326號、3772號），提起上訴，本
院判決如下：
    主      文
上訴駁回。
    事      實
一、乙○○前因竊盜案件，經臺灣雲林地方法院判處拘役50日，
    於民國（下同）93年3月30日易科罰金執行完畢，又因竊盜
    、酒醉駕車案件，經臺灣雲林地方法院判處有期徒刑4月、
    有期徒刑5月，定應執行刑有期徒刑8月，於95年1月18日易
    科罰金執行完畢，又因竊盜案件，經臺灣雲林地方法院判處
    有期徒刑5月，於95年5月2日入監服刑，並於95年5月23日易
    科罰金執行完畢。
二、乙○○又意圖為自己不法所有之犯意，於94年8 月24日晚上
    9 時左右，在雲林縣斗六市○○路176 號甲○○所經營之統
    一超商慶生門市（下稱慶生門市）內，竊取如附表一所示財
    物，為甲○○當場發覺。
三、乙○○再於上述有期徒刑8 月易科罰金執行完畢後，另外基
    於概括犯意，意圖為自己不法所有，連續於附表二所示時間
    ，先後前往上開慶生門市，以及在雲林縣斗六市○○路187
    號丙○○所經營之統一超商雙囍門市，竊取甲○○、丙○○
    所有如附表二所示財物。於95年6 月28日凌晨3 時11分許，
    於慶生門市櫃台結帳時，為甲○○發覺。
四、案經甲○○、丙○○訴由雲林縣警察局斗六分局報請台灣雲
    林地方法院檢察署檢察官偵查起訴。
    理      由
壹、程序方面：
一、被告以外之人於審判外之言詞或書面陳述，除法律有規定者
    外，不得作為證據；又被告以外之人於審判外之陳述，雖不
    符前4 條之規定，而經當事人於審判程序同意作為證據，法
    院審酌該言詞陳述或書面陳述作成時之情況，認為適當者，
    亦得為證據，刑事訴訟法第159 條第1 項、同法第159 條之
    5 第1 項定有明文。
二、本案被害人甲○○、丙○○的警察筆錄、檢察官筆錄，以及
    飲料4 瓶的贓物認領保管單1 張、94年8 月24日門市竊盜和
    解書1 張，雖然都是被告以外之人於審判外之言詞或書面陳
    述，原則上不得作為證據，惟被告於本院審判程序中，均已
    表示同意作為證據，爰審酌各該言詞及書面陳述作成時之情
    況，認為適當，依上開規定，均得作為證據。
貳、實體方面：
    被告於原審及本院審理期日承認她在附表一、二總共6次的
    時間到該2間統一超商竊取財物，只是辯稱：有些東西沒有
    拿。然而，本院認為，附表所示的物品都是被告所竊取，理
    由如下：
一、【附表一所示，以及附表二編號2、3、5所示犯罪事實】被
    告坦白承認附表一所示以及附表二編號2、3、5之竊盜事實
    ，且有甲○○、丙○○的警察筆錄、檢察官筆錄，以及飲料
    4瓶的贓物認領保管單1張、飲料照片2張、94年8月24日門市
    竊盜和解書1張、身分證影本1張、監視錄影的翻拍照片13張
    可以佐證，事實已經可以認定。
二、【附表二編號1、4所示犯罪事實】被告就附表二編號1這次
    的竊盜犯行，於準備期日辯稱「拿了礦泉水、拖把、隱形絲
    襪，其他沒有拿。」亦即，被告表示未拿紅燒鰻罐頭4罐、
    速食鍋貼1盒、麵筋罐頭2罐、雞湯塊2盒。然而，被告在95
    年6月28日早上8時30分接受警察詢問時，反而辯稱「樂清拖
    把1支、噴霧隱形絲襪不是我所竊的，其它商品皆是我拿的
    。」（斗六警偵字第0950000559號卷）亦即，被告在這次接
    受警察詢問時，承認還有拿礦泉水、紅燒鰻罐頭、速食鍋貼
    、麵筋罐頭、雞湯塊。顯然，被告就其所竊物品究竟是那些
    ，記憶不清。相反地，被害人甲○○於偵查中向檢察官表示
    ，他是根據監視錄影，以確定被告各次所竊物品（95 年度
    偵字第3326號卷第25頁），則被告所竊物品，應該是被害人
    甲○○所述較為可信。基於同一理由，就附表二編號4這件
    ，被告固然於接受警察詢問時，以及在準備期日，均承認有
    拿露得清面膜4片，惟否認竊取健康日記系列營養品10 包（
    即蜆精錠），然而，應該也是被害人甲○○所述較為可信。
參、論罪科刑：
一、行為後法律有變更者，適用行為時之法律。但行為後之法律
    有利於行為人者，適用最有利於行為人之法律，現行刑法第
    2 條第1 項定有明文。中華民國刑法於94年1 月7 日修正，
    於94年2 月2 日公布，並於被告行為後之95年7 月1 日施行
    。是本件被告行為後，法律已有變更。現行刑法第2 條第1
    項之規定，係規範行為後法律變更所生新舊法律比較適用之
    準據法，於新刑法施行後，應適用新刑法第2 條第1 項之規
    定，為「從舊從輕」之比較。比較時應就罪刑有關之共犯、
    未遂犯、想像競合犯、牽連犯、連續犯、結合犯，以及累犯
    加重、自首減輕暨其他法定加減原因（如身分加減）與加減
    比例等一切情形，綜其全部之結果，而為比較，再適用有利
    於行為人之法律處斷，不得一部割裂分別適用不同之新舊法
    。本案關於新舊法比較詳如附表三所示，經綜合比較結果，
    修正前刑法之規定均並無不利於被告，應予適用。
二、被告附表一、二之行為，均觸犯刑法第320 條第1 項之竊盜
    罪。而被告就附表二所示先後5 次行為，法律規定的犯罪構
    成要件相同，時間緊接，手法也相同，足以認為被告在第1
    次行為前，就有多次實施的概括犯意，是連續犯，應該依修
    正前刑法第56條規定，論以1 個罪。然而，所竊物品的市價
    不高，無依連續犯規定加重之必要。
三、被告有事實欄所載前科，此有台灣高等法院被告全國前案紀
    錄表1 件可證。從而，被告就附表二之連續竊盜犯行，依附
    表三所載理由，為累犯，應該依法加重其刑。
四、被告所犯附表一所示竊盜犯行，與附表二所示連續竊盜犯行
    ，犯意各別，應該分別論罪、合併處罰。
五、關於科刑：原審適用刑法第2條第1項前段、第320條第1項、
    修正前刑法第56條、第47條、第41條第1項前段，罰金罰鍰
    提高標準條例第1條前段、修正前罰金罰鍰提高標準條例第2
    條之規定，並審酌：(一)起訴檢察官所表示「請審酌被告前科
    累累，多次出入監所，均未能矯治其犯罪習性，被告前於94
    年6月30日因竊盜案件經檢察官聲請簡易判決處刑，於同年8
    月18日經雲林地院以94 年度六簡字第325號判決有期徒刑5
    月後，旋即於同月24日再犯本件附表一所示竊盜犯行，並於
    該次判決於95年5月23 日執行完畢後之95年6月23日起，數
    日之間更為本件如附表二編號1至5多次竊盜犯行，足見其毫
    無悔意等情，及刑法第57條各款之規定，科處有期徒刑1年
    10月。被告於92年12 月17日間因竊盜案件，經本署檢察官
    以92年偵字第5326號聲請簡易判決處刑，雲林地院於93年2
    月4日以93年度六簡字第9號判決拘役50日，於同年2月27日
    確定；嗣於93年3月25日再犯竊盜罪，經本署檢察官再以93
    年度偵字第1269號聲請簡易判決處刑，雲林地院於93年7月
    13日以93年度六簡字第134號（併案案號：本署93年度偵字
    第2446號、第2511號）判決有期徒刑4月，於同年8月5日確
    定；復於94年6月30日再因竊盜案件，經本署檢察官聲請簡
    易判決處刑，經雲林地院於同年8月18日判決有期徒刑5月，
    於同年9月29日確定，嗣於95年5月2日通緝到案，於同年5月
    23日易科罰金執行完畢出監，竟毫不珍惜本署檢察官屢次聲
    請簡易判決處刑，請求法院判決易科罰金或緩刑之刑，予以
    改過自新之機會，旋於95年6月23日起即再犯多次竊盜罪，
    顯見其品性惡劣，且確有竊盜之習慣，僅藉刑之執行實不足
    以徹底根絕其惡性，請依竊盜犯贓物犯保安處分條例第3條
    第1項第1款之規定，併予諭知應於刑之執行前令入勞動場所
    強制工作，以資懲儆」云云。(二)惟被告乙○○雖不斷竊取他
    人物品，確實令人討厭。然而立於矯治觀點，決定符合比例
    原則的刑罰。並參酌：被告乙○○的本案竊盜次數固然頻
    繁，然而，總計其6次竊取的財物，只有幾千元的價值，侵
    害的財產法益還比不上1次的機車竊盜，與一般的金融犯罪
    相較，更是懸殊。則若是依照檢察官的請求，施予被告乙○○1年10月徒刑、3年強制工作，顯然不符合比例原則。再
    者，被告患有憂鬱症，有雲萱診所出具的診斷證明書1件在
    本院卷內可證。而被告自述與不同的男性未婚生下2個子女
    ，該2位男子均未再與被告繼續來往，且目前只有第1位男子
    每月提供1萬元生活費。依法務部戶役政連絡作業系統查得
    的戶籍資料顯示，被告乙○○為泰雅族裔，其戶內尚有於84
    年3月21日未婚出生的長子、於90年4月24日未婚出生的次女
    ，次女並經生父認領，是以，被告就其私生活的自述內容，
    應該可信。被告乙○○就其前次被判處的5月徒刑，最初
    入監服刑22日，後來又在95年5 月23日易科罰金而出監，就
    此，被告解釋「我母親有去聲請易科罰金，因為小孩沒有人
    照顧」，也應該可以採信。從上述資料來看，被告乙○○
    過得不好。而一個憂鬱症的泰雅女人，在市區獨力扶養兩個
    子女，要過得好也實在不容易。檢察官似乎期待監禁加上強
    制工作，可以讓被告痛改前非、奮發圖強。然而國家實施監
    禁、強制工作的成本相當高，被告的兩名子女乏人照料也是
    個問題，而其矯治效果卻可能十分有限。原審審酌前開等一
    切情狀及依本案的法益侵害程度，就附表一所示犯行，量處
    拘役20日，就附表二所示犯行，量處有期徒刑3月，並均定
    易科罰金的折算標準等情。本院經核原判決認事用法俱無不
    合，量刑亦稱妥適，檢察官上訴意旨依前述五、(一)所持理由
    及原審法院判處被告竊盜有期徒刑4月確定，於93年12月22
    日易科罰金執行完畢，則就被告事實二所犯係構成累犯，而
    指摘原判決量刑過輕不當云云，然查：前開竊盜4個月，並
    未於93年12月22日執行，係囑託新竹地檢代執行而無法代執
    行，事後與酒醉駕車部分判處5個月，聲請更定其刑為8個月
    ，於95年1月18日始易科罰金執行完畢，如事實所示，自未
    構成累犯。是上訴為無理由，應予駁回。
肆、據上論斷，應依刑事訴訟法第368條，判決如主文。
本案經檢察官李傳來到庭執行職務。
中    華    民    國    95    年   12     月    29    日
                  刑事第五庭  審判長法  官  楊明章
                                    法  官  戴勝利
                                    法  官  顏基典
以上正本證明與原本無異。
不得上訴。
                                    書記官  呂嘉文
中    華    民    國    95    年    12    月    29    日
【附錄】本判決論罪科刑法條：
刑法第320條：
  意圖為自己或第三人不法之所有，而竊取他人之動產者，為竊
  盜罪，處五年以下有期徒刑、拘役或五百元以下罰金。
  意圖為自己或第三人不法之利益，而竊佔他人之不動產者，依
  前項之規定處斷。
  前二項之未遂犯罰之。
附表一
┌──┬──────┬────────┬───┬───────────────┬──┐
│編號│犯罪時間    │犯罪地點        │被害人│竊得財物                      │備註│
│    │            │                │      │                              │    │
├──┼──────┼────────┼───┼───────────────┼──┤
│1   │94年8 月24日│雲林縣斗六市上海│甲○○│牛奶9 瓶、優格4 瓶、防曬乳1瓶 │    │
│    │晚上9時左右 │路176號（慶生門 │      │及雞精1 瓶                    │    │
│    │            │市）            │      │                              │    │
└──┴──────┴────────┴───┴───────────────┴──┘
附表二
┌──┬──────┬────────┬───┬───────────────┬──┐
│編號│犯罪時間    │犯罪地點        │被害人│竊得財物                      │備註│
│    │            │                │      │                              │    │
├──┼──────┼────────┼───┼───────────────┼──┤
│1   │95年6 月23日│雲林縣斗六市上海│甲○○│H2O礦泉水1瓶、樂清拖把1支、紅 │    │
│    │晚上11時56  │路176號（慶生門 │      │燒鰻罐頭4罐、速食鍋貼1盒、麵筋│    │
│    │分左右      │市）            │      │罐頭2罐、雞湯塊2盒、隱形絲襪1 │    │
│    │            │                │      │支。                          │    │
├──┼──────┼────────┼───┼───────────────┼──┤
│2   │95年6月27日 │雲林縣斗六市西平│丙○○│約翰走路洋酒1瓶、H2O礦泉水2瓶 │    │
│    │凌晨1 時52分│路187號（雙囍門 │      │、統一鹼性水1瓶。             │    │
│    │左右        │市）            │      │                              │    │
├──┼──────┼────────┼───┼───────────────┼──┤
│3   │95年6月27日 │雲林縣斗六市上  │甲○○│曼仕德咖啡1罐。               │    │
│    │凌晨1 時58分│海路176號（慶生 │      │                              │    │
│    │左右        │門市）          │      │                              │    │
├──┼──────┼────────┼───┼───────────────┼──┤
│4   │95年6月27日 │同上            │同上  │健康日記系列營養品10包（即蜆精│    │
│    │上午8 時52分│                │      │錠）、露得清面膜4片。         │    │
│    │左右        │                │      │                              │    │
├──┼──────┼────────┼───┼───────────────┼──┤
│5   │95年6月28日 │同上            │同上  │統一麥飯石礦泉水、悅氏纖體驗飲│    │
│    │凌晨3 時10分│                │      │料、統一鹼性水及可口美果菜汁各│    │
│    │左右        │                │      │1瓶。                         │    │
└──┴──────┴────────┴───┴───────────────┴──┘
附表三
┌────────┬────────┬────────┬────────┐
│法        條    │修正前規定      │修正後規定      │新舊法之適用    │
├────────┼────────┼────────┼────────┤
│刑法第320 條法定│罰金罰鍰提高標準│刑法施行法第1 條│(一)適用舊法。    │
│刑關於罰金部分：│條例第1 條前段之│之1 規定：「中華│(二)本件被告所犯刑│
│罰金罰鍰提高標準│規定：「依法律應│民國94年01月07日│法第320 條之罪法│
│條例第1 條前段、│處罰金、罰鍰者，│刑法修正施行後，│定刑有罰金刑（銀│
│現行法規所定貨幣│就其原定數額得提│刑法分則編未修正│元500 元以下），│
│單位折算新台幣條│高為2 倍至10倍。│之條文定有罰金者│且為刑法分則編未│
│例第2 條、刑法第│」              │，自94年01月07日│修正之條文而定有│
│33 條 第5 款    │現行法規所定貨幣│刑法修正施行後，│罰金刑者，於刑法│
│                │單位折算新台幣條│就其所定數額提高│施行法第1 條之1 │
│                │例第2 條規定：「│為30倍，但72年06│修正增訂前，其貨│
│                │現行法規所定金額│月26日到94年01月│幣單位為銀元，是│
│                │之貨幣單位為圓、│07日新增或修正之│被告所犯刑法第  │
│                │銀元或元者，以新│條文，就其所定數│320 條之罪罰金刑│
│                │台幣元之3 倍折算│額提高為3 倍。」│之提高標準，於適│
│                │之。」          │刑法第33條第5 款│用罰金罰鍰提高標│
│                │刑法第33條第5 款│規定：「罰金：新│準條例第1 條前段│
│                │規定：「罰金：1 │台幣1,000 元以上│及現行法規所定貨│
│                │元以上。」      │，以百元計算之。│幣單位折算新台幣│
│                │                │」              │條例第2 條規定換│
│                │                │                │算為新台幣時，法│
│                │                │                │定刑罰金部分，應│
│                │                │                │為罰金新台幣    │
│                │                │                │15,000元以下（乘│
│                │                │                │以2 至10，再乘以│
│                │                │                │3） 。如適用刑法│
│                │                │                │施行法第1 條之1 │
│                │                │                │規定提高30倍，則│
│                │                │                │為罰金新台幣    │
│                │                │                │15,000元以下（乘│
│                │                │                │以30），故關於法│
│                │                │                │定刑為罰金部分之│
│                │                │                │提高標準，新法並│
│                │                │                │非較有利於被告，│
│                │                │                │本案關於刑法第  │
│                │                │                │320 條之罪法定刑│
│                │                │                │罰金提高標準部分│
│                │                │                │，應依刑法第2 條│
│                │                │                │第1 項前段規定，│
│                │                │                │適用行為時之法律│
│                │                │                │即罰金罰鍰提高標│
│                │                │                │準條例第1 條前段│
│                │                │                │及現行法規所定貨│
│                │                │                │幣單位折算新台幣│
│                │                │                │條例第2 條之規定│
│                │                │                │。              │
│                │                │                │(三)、法定刑罰金部│
│                │                │                │分，依修正前刑法│
│                │                │                │第33條第5 款規定│
│                │                │                │，及罰金罰鍰提高│
│                │                │                │標準條例第1 條前│
│                │                │                │段提高後，再依現│
│                │                │                │行法規所定貨幣單│
│                │                │                │位折算新台幣條例│
│                │                │                │第2 條換算為新台│
│                │                │                │幣時，為新台幣6 │
│                │                │                │元以上至30元以上│
│                │                │                │，依修正後刑法第│
│                │                │                │33條第5 款規定，│
│                │                │                │為新台幣1,000 元│
│                │                │                │以上，修正後刑法│
│                │                │                │第33條第5 款規定│
│                │                │                │並非較有利於被告│
│                │                │                │，依刑法第2 條第│
│                │                │                │1 項前段規定，應│
│                │                │                │適用修正前刑法第│
│                │                │                │33條第5 款規定。│
├────────┼────────┼────────┼────────┤
│刑法第56條      │連續數行為而犯同│已刪除。        │(一)適用舊法。    │
│連續犯          │一罪名者，以一罪│                │(二)被告於本案係基│
│                │論。但得加重其刑│                │於概括犯意連續，│
│                │至二分一。      │                │依修正前刑法第56│
│                │                │                │條規定，應以一罪│
│                │                │                │論，並加重其刑，│
│                │                │                │於適用新法時應分│
│                │                │                │論併罰，修正後刑│
│                │                │                │法之規定並非較有│
│                │                │                │利於被告，依刑法│
│                │                │                │第2 條第1 項前段│
│                │                │                │規定，仍應適用修│
│                │                │                │正前刑法第56 條 │
│                │                │                │規定。          │
├────────┼────────┼────────┼────────┤
│刑法第47條      │受有期徒刑之執行│受徒刑之執行完畢│(一)適用舊法。    │
│累犯            │完畢，或受無期徒│，或一部之執行而│(二)被告前因竊盜、│
│                │刑或有期徒刑一部│赦免後，五年以內│酒醉駕車案件，經│
│                │之執行而赦免後，│故意再犯有期徒刑│本院判處有期徒刑│
│                │五年以內再犯有期│以上之罪者，為累│4 月、有期徒刑5 │
│                │徒刑以上之罪者，│犯，加重本刑至二│月，定應執行刑有│
│                │為累犯，加重本刑│分之一。第98條第│期徒刑8 月，於95│
│                │至二分之一。    │2 項關於因強制工│年1 月18日易科罰│
│                │                │作處分之執行完畢│金執行完畢，有台│
│                │                │或一部之執行而免│灣高等法院被告前│
│                │                │除後，五年以內故│案紀錄表在卷可稽│
│                │                │意再犯有期徒刑以│，被告於有期徒刑│
│                │                │上之罪者，以累犯│執行完畢後，5 年│
│                │                │論。            │以內再故意犯本件│
│                │                │                │附表二所示有期徒│
│                │                │                │刑以上之罪，不論│
│                │                │                │依修正前之刑法第│
│                │                │                │47條，或修正後之│
│                │                │                │刑法第47條第1項 │
│                │                │                │之規定，均構成累│
│                │                │                │犯，則修正後刑法│
│                │                │                │第47條第1 項之規│
│                │                │                │定對被告並非較為│
│                │                │                │有利，仍應依刑法│
│                │                │                │第2 條第1 項前段│
│                │                │                │規定，逕依修正前│
│                │                │                │刑法第47條規定，│
│                │                │                │論以累犯，加重其│
│                │                │                │刑。            │
├────────┼────────┼────────┼────────┤
│刑法第41條第1 項│刑法第41條第1 項│刑法第41條第1 項│(一)適用舊法。    │
│前段易科罰金部分│前段規定：「犯最│前段規定：「犯最│(二)本件被告行為時│
│                │重本刑為5 年以下│重本刑為5 年以下│之易科罰金折算標│
│                │有期徒刑以下之刑│有期徒刑以下之刑│準，應以銀元100 │
│                │之罪，而受6 個月│之罪，而受6 個月│元至300 元折算為│
│                │以下有期徒刑或拘│以下有期徒刑或拘│1 日，經依現行法│
│                │役之宣告，因身體│役之宣告者，得以│規所定貨幣單位折│
│                │、教育、職業、家│新台幣1,000元、 │算新台幣條例第2 │
│                │庭之關係或其他正│2,000 元或3,000 │條規定換算為新台│
│                │當事由，執行顯有│元折算1 日，易科│幣後，應以新台幣│
│                │困難者，得以1 元│罰金。但確因不執│300 元至900 元折│
│                │以上3 元以下折算│行所宣告之刑，難│算為1 日，修正後│
│                │1日 ，易科罰金。│收矯正之效，或難│則以新台幣1,000 │
│                │」罰金罰鍰提高標│以維持法秩序者，│元、2,000 元、  │
│                │準條例第2 條（已│不在此限。」    │3,000 元折算1日 │
│                │刪除）規定：「依│                │，修正後刑法第41│
│                │刑法第41條易科罰│                │條第1 項前段規定│
│                │金或第42條第2 項│                │，並非較有利於被│
│                │易服勞役者，均就│                │告，依刑法第2 條│
│                │其原定數額提高為│                │第1 項前段規定，│
│                │100 倍折算1日 ；│                │適用行為時法律即│
│                │法律所定罰金數額│                │修正前刑法第41條│
│                │未依本條例提高倍│                │第1 項前段及罰金│
│                │數，或其處罰法條│                │罰鍰提高標準條例│
│                │無罰金刑之規定者│                │第2 條規定，定其│
│                │，亦同。」      │                │易科罰金之折算標│
│                │                │                │準。            │
└────────┴────────┴────────┴────────┘


司法院資訊處製作；財團法人民間司法改革基金會備份。
